【裁判字號】    97,上訴,343
【裁判日期】    971201
【裁判案由】    擄人勒贖等
【裁判全文】
臺灣高等法院刑事判決                 97年度上訴字第343號
上  訴  人
即  被  告  丁○○
選任辯護人  林銘龍律師
上  訴  人
即  被  告  乙○○
選任辯護人  郭蕙蘭律師
上  訴  人
即  被  告  甲○○
選任辯護人  賴錫卿律師
上列上訴人等因違反槍砲彈藥刀械管制條例案件，不服臺灣臺北
地方法院95年度重訴字第132號，中華民國96年11月26日第一審
判決（起訴案號：臺灣臺北地方法院檢察署95年度偵字第2298、
7391號），提起上訴，本院判決如下：
    主  文
上訴駁回。
    理  由
一、依刑事訴訟法第350條、第361條、第362條、第367條規定，
    不服地方法院之第一審判決而上訴者，須提出上訴書狀，並
    應敘明具體理由，為上訴必備之程式；其所提出之書狀未敘
    述上訴理由，或僅曾以言詞陳述上訴理由者，均應於上述期
    間屆滿後20日內補提理由書於第一審法院。第一審法院經形
    式審查，認逾期未補提上訴理由者，應定期間先命補正；逾
    期未補正者，為上訴不合法律上之程式，應以裁定駁回。倘
    已提出上訴理由，但所提非屬具體理由者，則由第二審法院
    以上訴不合法律上之程式，判決駁回。所謂具體理由，係指
    須就不服之判決為具體之指摘而言，必係依據卷內既有訴訟
    資料或提出新事實、新證據，指摘或表明第一審判決有何採
    證認事、用法或量刑等足以影響判決本旨之不當或違法，而
    構成應予撤銷之具體事由，始克當之（例如：依憑證據法則
    具體指出所採證據何以不具證據能力；或依憑卷證資料，明
    確指出所為證據證明力之判斷如何違背經驗、論理法則）；
    倘僅泛言原判決認定事實錯誤、違背法令、量刑失之過重過
    輕微，而未依上揭意旨指出具體事由；或形式上雖已指出某
    事由，然該事由不足以認為原判決因而有何不當或違法者（
    例如：對不具有調查必要性之證據，法院未依聲請調查亦未
    說明理由，或援用證據不當，但除去該證據仍應為同一事實
    之認定），皆難謂係具體理由，俾與第二審上訴制度旨在請
    求第二審法院撤銷、變更第一審不當或違法之判決，以實現
    個案救濟之立法目的相契合，並節制濫行上訴（最高法院97
    年度台上字第892號判決參照）。又第二審法院認為上訴書
    狀未敘述理由，依刑事訴訟法第367條但書規定，始應定期
    間命其補正。如認上訴書狀已敘述理由，但其理由非屬具體
    ，其所為上訴，即不符上訴之法定要件，自得逕行判決駁回
    ，無定期命補正問題（最高法院97年度台上字第3599號判決
    參照）。
二、本件原審經審理結果，認為上訴人即被告丁○○前因違反毒
    品危害防制條例案件，經臺灣臺北地方法院於民國92年12月
    25日以92年度簡字第4100號判決，判處有期徒刑6月，於93
    年8月3日執行完畢；上訴人即被告甲○○前因犯強盜案件，
    經臺灣新竹地方法院於85年6月10日以85年度訴字第139號判
    決，判處有期徒刑7年2月，於93年7月4日執行完畢；上訴人
    即被告乙○○前因犯竊盜案件，經臺灣臺北地方法院於93年
    12月31日以93年度簡字第3116號判決，判處有期徒刑3月，
    於94年8月1日執行完畢。詎三人均不知悔改，緣告訴人丙○○之女友陳安婕（原名陳佳鈴）前積欠被告丁○○新臺幣（
    下同）10萬元借款，陳安婕無力償還，告訴人曾向被告丁○○表明願意代陳安婕償還，然屢屢拖欠不還，被告丁○○乃
    基於妨害自由之犯意，於94年12月17日夜間某時，以電話請
    告訴人搭載其至臺北市○○○路○段上班之「無尾熊電動遊
    戲間」。告訴人不疑有他，而同意搭載，隨即與其友人賴文
    堯駕車至與被告丁○○約定之臺北市○○路附近接被告丁○○上車後，車行至前開電動遊戲間前時，被告丁○○拿出預
    藏類似西瓜刀之凶器（未扣案），架在告訴人頸部，並將告
    訴人押至該電動遊戲間樓下，又對告訴人恫稱：「除非交出
    新臺幣10萬元，否則不能離開」，以此非法方法剝奪告訴人
    之行動自由，告訴人並因恐懼而撥打電話給賴文堯，賴文堯
    乃於領取2萬元後聯絡被告乙○○，將現金交給被告乙○○
    ，由被告乙○○交付被告丁○○後，被告丁○○始將告訴人
    釋放（被告丁○○妨害自由部分，業經原審法院判處有期徒
    刑8月，減為有期徒刑4月確定）。嗣因告訴人遲遲未能償還
    尚未清償剩餘之8萬元，被告丁○○、乙○○、甲○○三人
    為向丙○○索討該債務，乃共同基於持有槍、彈之犯意，由
    被告丁○○先交付其綽號「小劉」之友人埋藏在臺北市○○○路○段加油站後方停車場旁的廢輪胎內之具殺傷力之改造
    貝瑞塔手槍1支及土造子彈2顆（經鑑定試射1顆）給被告乙○○後，三人於95年1月1日下午5時21分，未經許可持有上
    開槍、彈，一同前往告訴人位於臺北市○○區○○街125號6
    樓之租屋處，由被告乙○○先打電話給告訴人，佯裝有事相
    談，使告訴人不疑有他而以遙控器打開樓下鐵門。被告丁○○、乙○○、甲○○為免遭電梯內監視器攝影機錄下自己模
    樣身影，特意由樓梯上樓。行至近6樓時，告訴人打開6樓大
    門，見被告乙○○、甲○○衝上來，急忙關上鐵門，被告乙○○先在門外假裝喊叫「小剛（丙○○綽號）快跑」，以誘
    使告訴人開門，嗣見計不成，被告乙○○遂在門外踢門，並
    且用力拉槍機，並以「現在開門還可以好好講，不開門就開
    槍」等加害生命、身體之言語，恐嚇告訴人開門，使其心生
    恐懼，後又將槍、彈交給被告甲○○持有。告訴人因害怕迅
    即報警，被告丁○○則趁隙逃逸，經警趕至，當場查獲被告
    乙○○、甲○○，並查扣被告甲○○手持之上開槍、彈等情
    。係以證人即告訴人丙○○之指證、被告丁○○之供述（並
    經勘驗被告丁○○之警詢錄音，參酌證人姜一元警員之證詞
    ，認被告丁○○警詢中之自白出於任意性）、參互同案被告
    乙○○、甲○○之供述及內政部警政署刑事警察局95年1月2
    4日刑鑑字第0950002135號槍彈鑑定書等為據，詳予說明證
    據取捨之理由及事實認定之依據，認為被告丁○○、乙○○
    、甲○○三人均係犯刑法第305條恐嚇危害安全罪、槍砲彈
    藥刀械管制條例第8條第4項未經許可持有子彈罪、同條例第
    12條第4項未經許可持有子彈罪，上開三罪為想像競合犯，
    應從一重之槍砲彈藥刀械管制條例第8條第4項未經許可持有
    子彈罪處斷，而判處被告丁○○、乙○○、甲○○均共同未
    經許可，持有可發射子彈具有殺傷力之改造手槍，累犯，各
    處有期徒刑3年10月，併科罰金新臺幣10萬元，罰金如易服
    勞役，以新臺幣1千元折算壹日。扣案之仿BERETTA廠84型半
    自動手槍製造之改造手槍1支（槍枝管制編號0000000000號
    ）、土造子彈1顆均沒收，經核尚無不合。
三、被告丁○○上訴意旨略以：其就持有槍枝部分並未涉案，無
    所謂交付扣案槍彈給被告乙○○之情事，警詢筆錄之自白係
    遭警脅迫之不實口供。被告乙○○上訴意旨略以：其未持槍
    至樓梯間，是被告甲○○持槍的；且證人丙○○之證詞前後
    矛盾，不合情理，甚至供述：「當時我有看到乙○○拿1把
    『類似』槍的東西」，可見本身亦無法確定是槍，原審竟採
    此臆測之詞，作為不利於被告乙○○之認定，自有未合。被
    告甲○○上訴意旨略以：扣案槍彈係被告乙○○當日隨身攜
    帶，被告甲○○不知被告乙○○會帶槍，亦不知該槍何來。
    而當場拉槍機之人係被告乙○○，被告甲○○只是單純受邀
    陪同處理糾紛而已，並無涉入雙方糾紛中。至於槍枝為何後
    來在被告甲○○身上找到，係因被告乙○○要被告甲○○暫
    時拿著。又該槍枝之鑑定報告，未記載具體達到殺傷力之數
    據，應以動能檢視法重新鑑定云云。
四、惟查：按證據之取捨及證據證明力如何，均屬事實審法院得
    自由裁量、判斷之職權，茍其此項裁量、判斷，並不悖乎通
    常一般之人日常生活經驗之定則或論理法則，又於判決內論
    敘其何以作此判斷之心證理由者，即不得任意指摘其為違法
    。而認定犯罪事實所憑之證據，並不以直接證據為限，間接
    證據亦包括在內，審理事實之法院綜合卷內之直接、間接證
    據，本於推理作用，於通常一般之人均不致有所懷疑，得確
    信其為真實之程度者，即得據之為有罪之認定。本件有關被
    告丁○○所指警詢筆錄不具任意性，何以不足採之理由，已
    據原判決詳予說明；而被告丁○○、乙○○、甲○○三人否
    認犯行及相互推諉之情，亦據原判決說明依憑如何證據認定
    事實及證據取捨之理由；告訴人先後供述如何可採之理由，
    亦經原判決參互卷內事證詳予勾稽。且本件既當場在被告甲○○手上查獲扣案槍彈，並經鑑定具殺傷力，上開槍彈又係
    被告乙○○交給被告甲○○，與告訴人所述：看到被告乙○○拿有類似槍之東西等情（由此陳述可知持有該物之客觀事
    實），相互參酌，則原判決審究一切事證，據以認定係持有
    手槍，自無不合，顯非上訴意旨所指僅憑臆測即推認事實。
    是依被告三人之上訴意旨，仍執渠等於原審否認犯罪之詞予
    以爭執，並相互推諉，然此情均已據原判決依事證詳予指駁
    並說明理由，被告等並未依據卷內既有訴訟資料或指摘或表
    明原判決有何採證認事、用法或量刑等足以影響判決本旨之
    不當或違法，而構成應予撤銷之具體事由。又扣案槍彈業經
    鑑定，並經以扣案子彈實際試射，認具殺傷力，經載明於前
    揭內政部警政署刑事警察局槍彈鑑定書，徒以該鑑定書未記
    載實際試射之單位動能數據予以爭執，亦非係具體適法之上
    訴理由（況依內政部警政署刑事警察局97年3月6日刑鑑字第
    0970019176號函，表明試射之單位面積動能為37焦耳/平方
    公分，具有殺傷力，故顯不足影響關於槍彈殺傷力之鑑定結
    果）。依上說明，被告三人提起上訴，尚難謂已敘明具體理
    由，本件上訴不合法律上之程式，爰不經言詞辯論，逕以判
    決駁回。
據上論斷，應依刑事訴訟法第367條前段、第372條，判決如主文
。
中    華    民    國    97    年    12    月    1     日
                  刑事第七庭審判長法  官  陳晴教
                                  法  官  游紅桃
                                  法  官  王詠寰
以上正本證明與原本無異。
如不服本判決，應於收受送達後十日內向本院提出上訴書狀，其
未敘述上訴之理由者並得於提起上訴後十日內向本院補提理由書
（均須按他造當事人之人數附繕本）「切勿逕送上級法院」。
                                  書記官  高柑柏
中    華    民    國    97    年    12    月    2     日


司法院資訊處製作；財團法人民間司法改革基金會備份。
